【裁判字號】    89,易,228
【裁判日期】    890602
【裁判案由】    妨害名譽
【裁判全文】
台灣基隆地方法院刑事判決                          八十九年度易字第二二八號
    公  訴  人  台灣基隆地方法院檢察署檢察官
    被      告  乙○○
右列被告因妨害名譽案件，經檢察官提起公訴（八十九年度偵字第一Ｏ三八號），本
院判決如左：
    主      文
乙○○意圖散布於眾，而散布文字，指摘足以毀損他人名譽之事，處罰金壹仟元；如
易服勞役，以參佰元折算壹日。
張貼於基隆市○○區○○路三十六巷一Ｏ二弄十九號麗景江山社區公告欄之基隆市信
義區公所八十九年一月十八日八九基信民字第五０二號影印公文一紙沒收。
    事      實
一、乙○○意圖散布於眾，於民國八十九年二月上旬某日，在其所有而受文者為「甲
    ○○女士」之基隆市信義區公所之影印公文上，書寫：「某位女性：只因為妳經
    常晚上帶不同的男人回來，怕警衛替妳傳開來，妳就要拆除警衛遮風避雨的崗亭
    。」並蓋其印章於上，再委託不知情之警衛，張貼於基隆市○○區○○路三十六
    巷一Ｏ二弄十九號麗景江山社區之公告欄，而散布之，以此指摘足以毀損甲○○
    名譽之事。
二、案經甲○○訴由台灣基隆地方法院檢察署檢察官偵查起訴。
    理      由
一、訊據被告乙○○固坦承有在上揭公文書寫前開文字並張貼之事實，惟辯稱其係對
    於不特定人而書寫，告訴人甲○○勿對號入座云云；惟查：右揭事實業據告訴人
    甲○○指述歷歷，並有前揭公文影本一紙在卷足憑。女性若「經常晚上帶不同的
    男人回來」，在私德上，為可非難之事，而與公益無關。此項文字，自屬足以毀
    損他人名譽之事無疑。被告既在以告訴人為受文者之公文上書寫上揭文字，並張
    貼於社區公告欄內，則其所指摘之對象為誰，閱者不需多加猜測，即可得特定，
    自不能以其未指明告訴人姓名，即得據以免責。所辯自屬卸責之詞，不足採信，
    其犯行洵堪認定。
二、核被告所為，係犯刑法第三百十條第二項之加重誹謗罪。其委託不知情之警衛代
    為張貼影印公文，以實行犯罪，是為間接正犯。其次，刑事立法上之「法益原則
    」要求任何行為要加以犯罪化，必因其法益受到侵害或危險。在法益侵害，為實
    害犯；在法益危險，為危險犯。法益本身依其價值評價之強度，而呈現法益位階
    。生命、身體、自由、名譽、財產五者，按其順序，而高低位階化。生命法益最
    高，其次身體法益，其次自由法益，其次名譽法益，而財產法益最低。此五種傳
    統法益，稱之為「個人法益」。本件所侵害者為名譽法益，乃名譽法益之實害犯
    。復次，刑事司法上之「罪刑相當原則」要求法官在量刑時，應依法益之位階，
    重所當重，輕所當輕，必使罪得其刑而刑當其罪；不得重罪而輕判，或輕罪而重
    判；期使責任與刑罰得以相適應，而具有相當性。地藏十輪經（第三卷）云：「
    若犯重罪，應重治罰；若犯中罪，應中治罰；若犯輕罪，應輕治罰；令其慚愧，
    懺悔所犯。」其此之謂也！為此，本院審酌被告之品行、生活狀況、智識程度、
    犯罪之動機、目的、犯罪所生之危害、犯罪後之態度等一切情狀後，特別考量其
    已於八十九年五月十八日，在自由時報刊登對告訴人之道歉啟事，有報紙一紙附
    卷足憑等情，認為從輕量處如主文所示之罰金刑，已足使其罪刑相當，爰宣告之
    ，並諭知易服勞役之折算標準，以示儆懲。
三、張貼於基隆市○○區○○路三十六巷一Ｏ二弄十九號麗景江山社區公告欄之基隆
    市信義區公所八十九年一月十八日八九基信民字第五０二號影印公文一紙，係被
    告所有，供犯罪所用之物，已據其供明，應予宣告沒收。
四、據上論結，應依刑事訴訟法第二百九十九條第一項前段、刑法第三百十條第二項
    、第三十八條第一項第二款、罰金罰鍰提高標準條例第一條前段、第二項而判決
    如主文。本案經檢察官林楨森到庭執行職務。
中      華      民      國    八十九    年      六      月      二      日
                                    台灣基隆地方法院刑事庭
                                        法  官  陳  志  祥
右正本證明與原本無異。
如不服本判決，應於送達後十日內，向本院提出上訴狀。
中      華      民      國    八十九    年      六      月      七      日
                                        書記官  陸  清  敏
附錄：
刑法第三百十條：
意圖散布於眾，而指摘或傳述足以毀損他人名譽之事者，為誹謗罪，處一年以下有期
徒刑、拘役或五百元以下罰金。
散布文字、圖畫，犯前項之罪者，處二年以下有期徒刑、拘役或一千元以下罰金。
（罰金已依罰金罰鍰提高標準條例提高為十倍）


司法院資訊處製作；財團法人民間司法改革基金會備份。
